最高法院刑事判決　　　　　　　　　　　　　　　八十六年度台上字第六七一二號
　　上訴人　台灣高等法院高雄分院檢察署檢察官
　　被　告　甲○○
　　　　　　乙○○
右上訴人因被告等搶奪案件，不服台灣高等法院高雄分院，中華民國八十五年十一月
二十八日第二審更審判決（八十五年度上更(一)字第二七七號，起訴案號：台灣高雄地
方法院檢察署八十四年度偵字第一四六號），提起上訴，本院判決如左：
    主  文
上訴駁回。
    理  由
按刑事訴訟法第三百七十七條規定，上訴於第三審法院，非以判決違背法令為理由，
不得為之。是提起第三審上訴，應以原判決違背法令為理由，係屬法定要件。如果上
訴理由狀並未依據卷內訴訟資料，具體指摘原判決不適用何種法則或如何適用不當，
或所指摘原判決違法情事，顯與法律規定得為第三審上訴理由之違法情形，不相適合
時，均應認其上訴為違背法律上之程式，予以駁回。本件上訴意旨略稱：依公訴意旨
，第一審及原審上訴字判決說明被告等成立搶奪罪之理由，均認被告二人除空言否認
外，並無積極反證足以否定告訴人鄭麗惠當時有照相機及錄音機，而鄭麗惠於進入
被告居住之大樓時，確有照相機，手提包內並藏有錄音機，除據鄭麗惠指訴外，並
有王秀麗、曾朝元、許溪祥之證言可佐，原判決對公訴人所舉之對立事證並無任何反
證，僅以告訴人指訴物品價值有誇大之嫌，被告行為在湮滅證據，證人未當場目擊搶
奪情形，即摒棄公訴意旨所舉證據，復未說明摒棄之理由，自屬判決理由不備。(二)案
發當場見聞之證人均證言「在電梯口發現鄭女衝出，一臉張惶，嘴角流血說他們搶走
了照相機」等語，按所謂證據，係指能證明犯罪事實之人證、物證、狀況情節等而
言，依當時狀況，鄭女進入大樓時有照相機及錄音機，於落單被圍受傷，被搶照相
機及錄音機而倉惶逃出時，證人所見所聞，自屬最真實確切之證據，豈得以業經被告
等已湮滅藏匿之照相機等，未在被告住處四週發現為由，予以摒棄不採。(三)告訴人鄭
麗惠於偵查中曾舉證人毛毓麟及林仙助二人證明確曾被搶，最高法院前次發回意旨亦
指該二證人應予傳喚調查，而依卷內資料，林仙助於原審傳喚時拒收傳票，乃是不願
出庭作證，原判決竟謂證人毛毓麟、林仙助已不知去向，無法查證云云，與卷證不符
。又本件其他證人證稱未目擊搶奪云云，僅能說明證人未見到，不能證明被告無搶奪
行為云云。
惟查原判決以公訴意旨略稱：被告甲○○舉乙○○在高雄市○○路七二七號六樓甲○
○住處同居，甲○○之妻王秀麗不甘家庭被破壞，於民國八十三年十二月二日凌晨三
時四十分許，偕同鄭麗惠（甲○○前同居女友）會警前往上址抓姦，鄭麗惠先至甲○
○住處對面七樓攝影，嗣因甲○○拒絕開門且以木棍往外戳，王秀麗遂無功先返。鄭
麗惠因不知王秀麗與員警已先行下樓於是落單，而在六、七樓樓梯轉角處與乙○○相
遇，雙方遂因爭執發生扭打，鄭麗惠、乙○○因而分別受有傷害（傷害部分業據撤回
告訴），茲於雙方拉扯中，甲○○、乙○○為恐伊二人通姦之罪證為鄭麗惠拍攝獲得
，遂基於為意圖自己不法之所有之共同犯意，趁鄭麗惠不備之際，由乙○○搶走鄭麗
惠手中之照相機（含其中之底片），甲○○則拉住鄭麗惠掛於脖子之皮袋，伸手入內
奪走錄音機等情，因認被告二人涉犯共同搶奪罪嫌。原判決綜核全案卷證資料，認定
及說明本件除據告訴人鄭麗惠之指訴外，並無其他積極證據足資證明被告二人確有搶
奪犯行，認被告之犯罪不足證明，乃撤銷第一審關於此部分之不當判決，改判諭知被
告無罪，已說明其理由，所為論斷，亦有卷內資料可資覆按，從形式上觀察，並無違
背法令之情形。上訴意旨對原審之論斷，究係違背如何之經驗法則或論理法則，亦未
依據卷內資料為具體之指摘。且查：(一)鄭麗惠於當天雖曾帶照相機及錄音機，證人
王秀麗固亦證稱：後來「鄭之照相機及錄音機不見了」云云，但並不能單憑此即認鄭
麗惠確實被搶，搶嫌亦係被告二人，其指訴與事實相符。至證人曾朝元雖稱：鄭麗惠
當日帶了二台照相機，其中一台閃光燈不能用，鄭麗惠當時手中另拿了其中一台，後
來下樓時，發現鄭麗惠未跟上來，遂進去找，至一樓電梯口時，恰鄭麗惠跑出來，鄭
麗惠第一句話就說她的照相機為被告搶了。證人許溪祥亦稱：我們看無法開門就下來
，鄭麗惠在樓頂照相，沒和我們下來，我們聽說有人被打又上去，到電梯時，正好鄭
麗惠下來，她說她的照相機、錄音機被搶等語。但其二人既未目睹被告二人有搶奪犯
行，所為證言，亦係聽聞自告訴人，自亦不能為告訴人之指訴確與事實相符之補強證
據，原審已說明其理由（原判決理由四），並非未予說明。(三)依卷內資料，證人毛毓
麟、林仙助均經原審予以傳喚，前者無法送達，後者初雖拒收，繼則因「原址查無其
人」，而亦無法送達（原審卷第六十七頁），原審因此說明「證人毛毓麟及林仙助於
本院調查時，已不知去向，無法再查證」等語，與卷內資料，亦無不符，上訴意旨所
指，殊嫌誤會。(三)「犯罪事實應依證據認定之，無證據不得推定其犯罪事實」，刑事
訴訟法第一百五十四條定有明文。本件證人既均稱「未目擊被告搶奪」，原審復已說
明「此外復查無其他積極證據，足資證明被告確有搶奪犯行」，乃認被告之犯罪不足
證明，與證據法則並無相悖，不得以證人之證稱「未目擊被告搶奪」，率謂「僅能證
明證人未見到，不能證明被告無搶奪行為」。綜上所述，本件上訴意旨所指，均係以
自己之說詞，對原審採證認事之職權行使，並已加說明之事項，漫指為違背法令，依
首開說明，自均與法律規定得為第三審上訴理由之情形不相適合，其上訴違背法律上
之程式，應予駁回。
據上論結，應依刑事訴訟法第三百九十五條前段，判決如主文。
中      華      民      國    八十六    年     十一     月     十九     日
                              最高法院刑事第四庭
                                  審判長法官  莊  來  成
                                        法官  曾  有  田
                                        法官  王  德  雲
                                        法官  謝  俊  雄
                                        法官  林  永  茂
      右正本證明與原本無異
                                              書  記  官
中      華      民      國    八十六    年     十一     月    二十六    日
